【裁判字號】    98,台上,2458
【裁判日期】    981224
【裁判案由】    給付買賣價金等
【裁判全文】
最高法院民事裁定            九十八年度台上字第二四五八號
上  訴  人  甲○○
訴訟代理人  莊美貴律師
            陳佳瑤律師
            鄭佑祥律師
被 上訴 人  乙○○
訴訟代理人  周燦雄律師
上列當事人間請求給付買賣價金等事件，上訴人對於中華民國九
十八年八月十一日台灣高等法院台南分院第二審判決（九十七年
度重上字第七四號），提起上訴，本院裁定如下：
    主  文
上訴駁回。
第三審訴訟費用由上訴人負擔。
    理  由
按上訴第三審法院，非以原判決違背法令為理由，不得為之。又
提起上訴，上訴狀內應記載上訴理由，表明原判決所違背之法令
及其具體內容，暨依訴訟資料合於該違背法令之具體事實，其依
民事訴訟法第四百六十九條之一規定提起上訴者，並應具體敘述
為從事法之續造、確保裁判之一致性或其他所涉及之法律見解具
有原則上重要性之理由。同法第四百六十七條、第四百七十條第
二項分別定有明文。而依同法第四百六十八條規定，判決不適用
法規或適用不當者，為違背法令；依同法第四百六十九條規定，
判決有該條所列各款情形之一者，為當然違背法令。是當事人提
起上訴，如以同法第四百六十九條所列各款情形為理由時，其上
訴狀或理由書應表明該判決有合於各該條款規定情形之具體內容
，及係依何訴訟資料合於該違背法令之具體事實。如依同法第四
百六十八條規定，以原判決有不適用法規或適用法規不當為理由
時，其上訴狀或理由書應表明該判決所違背之法令條項，或有關
判例、解釋字號，或成文法以外之習慣或法理等及其具體內容，
暨係依何訴訟資料合於該違背法令之具體事實，並具體敘述為從
事法之續造、確保裁判之一致性或其他所涉及之法律見解具有原
則上重要性之理由。上訴狀或理由書如未依上述方法表明，或其
所表明者與上開法條規定不合時，即難認為已合法表明上訴理由
，其上訴自非合法。本件上訴人對於原判決提起上訴，雖以該判
決違背法令為由，惟核其上訴理由狀所載內容，徒就原審取捨證
據、認定事實，及解釋契約之職權行使，所論斷：依證人傅慧貞
、黃玉惠、李玉梅等人之證述，再參酌兩造素昧平生，自始至終
未曾接觸洽談系爭股票相關交易事宜。足認被上訴人與上訴人間
，無買賣系爭股票之意思表示合意，實係訴外人丁憲治、李玉梅
借用其名義，向上訴人購買系爭股票（被上訴人非該買賣契約之
當事人）。且被上訴人對丁憲治、李玉梅以其名義洽訂買賣契約
之行為，亦不負表見代理之授權人責任。而代徵稅額繳款書、過
戶申請書及股東股票轉讓通報表之記載，暨葉寅夫之證述，又均
不足據以認定兩造間有系爭股票之買賣關係存在。是以上訴人本
於買賣之法律關係，請求被上訴人給付價金新台幣一千二百萬元
之本息，即屬無理。至於丁憲治、李玉梅借用被上訴人之名義，
與上訴人訂定系爭股票之買賣契約而持有該股票，上訴人既未舉
證證明被上訴人因而無法律上之原因受有利益，致其受有損害，
上訴人另依不當得利之法律關係，請求被上訴人返還系爭股票之
價金，亦屬不應准許等情，指摘其為不當。並就原審已論斷者，
泛言未論斷。而未表明該判決所違背之法令及其具體內容，暨依
訴訟資料合於該違背法令之具體事實，並具體敘述為從事法之續
造、確保裁判之一致性或其他所涉及之法律見解具有原則上重要
性之理由，難認其已合法表明上訴理由。依首揭說明，應認其上
訴為不合法。按訴外人丁憲治、李玉梅係借用被上訴人之名義，
向上訴人購買系爭股票（被上訴人並非該買賣契約之當事人），
既為原審所認定之事實。則丁憲治等人以被上訴人名義依該買賣
契約自上訴人處受領系爭股票，於該契約解消前，即難謂為無法
律上之原因，被上訴人自無不當得利可言。上訴意旨以：原審認
其未就被上訴人係無法律上之原因受有利益，致上訴人受有損害
乙節，舉證以實其說，駁回上訴人本於不當得利法律關係之請求
，於法有違云云。指摘原判決違背法令，核屬誤會，附此敘明。
據上論結，本件上訴為不合法。依民事訴訟法第四百八十一條、
第四百四十四條第一項、第九十五條、第七十八條，裁定如主文
。
中    華    民    國  九十八  年  十二    月  二十四  日
                      最高法院民事第三庭
                          審判長法官  蘇  茂  秋
                                法官  陳  碧  玉
                                法官  王  仁  貴
                                法官  張  宗  權
                                法官  簡  清  忠
      本件正本證明與原本無異
                                      書  記  官
中    華    民    國  九十九  年    一    月    六    日
                                                      Ｒ

司法院資訊處製作；財團法人民間司法改革基金會備份。
